【裁判字號】    98,上,54
【裁判日期】    980916
【裁判案由】    拆屋還地等
【裁判全文】
臺灣高等法院臺中分院民事裁定  98年度上字第54號
上  訴  人  財團法人私立親民技術學院
法定代理人  甲○○
訴訟代理人  魏順華律師
上列上訴人與被上訴人乙○○○○○○間拆屋還地等事件，上訴
人對於民國98年8月11日本院第二審判決，提起上訴，本院裁定
如下：
    主  文
上訴駁回。
第三審訴訟費用由上訴人負擔。
    理  由
一、按民事訴訟法第四百六十六條第一項規定，對於財產權上訴
    之第二審判決，如因上訴所得受之利益不逾新臺幣一百萬元
    者，不得上訴；又同條第三項規定：前項所定數額，司法院
    得因情勢需要，以命令減至新臺幣五十萬元，或增至一百五
    十萬元；司法院乃於民國九十一年一月二十九日以院臺廳民
    一字第０三０七五號函將之提高為新臺幣一百五十萬元，並
    自民國九十一年二月八日起實施。
二、對於不得上訴之判決而上訴者，原第二審法院應以裁定駁回
    之，同法第四百八十一條、第四百四十二條第一項定有明文
    。查被上訴人乙○○○○○○於原審起訴時，係以系爭土地
    於起訴當時之公告現值即每平方公尺新台幣（下同）2,300
    元作為訴訟標的之計算基礎，上訴人就此均無異議，嗣上訴
    人就原審判決不利之部分即命其拆除如本院判決附圖所示機
    車道（面積83.07平方公尺）及護攔（1.25平方公尺）暨返
    還上開各土地之部分提起上訴時，亦係以被上訴人起訴時計
    算訴訟標的之價額即每平方公尺2,300元作為計算訴訟標的
    價額之依據，並據此繳納上訴裁判費19萬3,936元（84.32
    2,300＝193,936），此有上訴人親民技術學院之繳費單據附
    卷足稽。
三、雖上訴人提起第三審上訴時又主張：系爭土地之行情，應以
    與系爭土地相毗鄰之245號，在鈞院另案即94年重上字第42
    號民事判決認定之每坪63,000元為計算之依據，而不應以公
    告現值為準。惟按「核定訴訟標的之價額，以起訴時之交易
    價額為準，無交易價額者，以原告就訴訟標的所有之利益為
    準」民事訴訟法第七十七條之一第二項定有明文；又所謂起
    訴之交易價值，係指起訴時市場實際成交之價額，無實際交
    易者，以原告就訴訟標的所有之利益為核定標準，所指利益
    宜以客觀利益定之，最高法院著有70年台上字第1757號、83
    年台抗字第161判例要旨足參。查本件土地於起訴時並無實
    際之交易，故無實際交易之價額可供核定，又因系爭土地位
    於親民技術學院校區之內，使用之經濟有限，故應以起訴時
    客觀之土地公告現值為核定價額，已據被上訴人陳明於卷（
    本院卷一第229頁）；至上訴人所稱「每坪6萬3000元之市價
    」係另筆於83年間之價金（參本院卷一第159頁），迄被上
    訴人提起本件訴訟，相隔已達十餘年之久，是否足以據為系
    爭土地於起訴時交易價格之證明，已非無疑。況兩造間有關
    245號土地買賣契約所約定之價金，係每簽訂一次新約，售
    價即提高一次，所謂每坪6萬3千元有「低價高買」之情，不
    足資為本件訴訟標的價額計算之依據，而應以系爭土地起訴
    時之公告現值即每平方公尺2,300元作為訴訟標的價額之計
    算等情，亦據上訴人於98年6月29日具狀陳述明確（本院卷
    0000-000頁）；上訴人本身於本院言詞辯論終結前亦認：
    每坪6萬3千元之價格已偏離市場行情，故不宜採為訴訟標的
    價額之計算，而認應按起訴時之土地公告現值作為訟標的價
    額計算之標準，較符合兩造之利益，自不容上訴人於本院判
    決後，再以高估之買價作為本件訴訟標的價額之計算。況被
    上訴人乙○○○○○○被判敗訴部分亦已告確定，而同一案
    件就訴訟標的價額之計算，應採同一之標準自不得分裂並異
    其處理，故本件訴訟標的價額之計算，應以起訴時之土地公
    告現值作為計算之標準。依此以計，上訴人因上訴所得之利
    益僅193,936元，未逾150萬元，自不得提起第三審上訴。爰
    依民事訴訟法第九十五條、第七十八條，裁定如主文。
中    華    民    國    98    年    9     月    16    日
                民事第二庭    審判長法  官  邱森樟
                                    法  官  翁芳靜
                                    法  官  謝說容
以上正本係照原本作成。
如不服本裁定應於裁定送達後10日內向本院提出抗告理由狀（須
按他造人數附具繕本），並繳納抗告裁判費新台幣1,000元。
                                    書記官  胡美娟
中    華    民    國    98    年    9     月    17    日
                                                      Ｖ


司法院資訊處製作；財團法人民間司法改革基金會備份。
